【裁判字號】    97,台上,2697
【裁判日期】    971225
【裁判案由】    損害賠償
【裁判全文】
最高法院民事裁定            九十七年度台上字第二六九七號
上  訴  人  鳳凰國際旅行社股份有限公司
法定代理人  庚 ○ ○
訴訟代理人  劉 俊 良律師
上  訴  人  甲 ○ ○
訴訟代理人  齊 彥 良律師
被 上訴 人  乙 ○ ○
            丙 ○ ○
兼上列二人
法定代理人  己 ○ ○
被 上訴 人  丁 ○ ○
            戊○○○
上列當事人間請求損害賠償事件，上訴人對於中華民國九十七年
八月二十七日台灣高等法院第二審判決（九十六年度消上字第六
號），提起上訴，本院裁定如下：
    主  文
上訴駁回。
第三審訴訟費用由上訴人連帶負擔。
    理  由
按上訴第三審法院，非以原判決違背法令為理由，不得為之。又
提起上訴，上訴狀內應記載上訴理由，表明原判決所違背之法令
及其具體內容、依訴訟資料合於該違背法令之具體事實，其依民
事訴訟法第四百六十九條之一規定提起上訴者，並應具體敘述為
從事法之續造、確保裁判之一致性或其他所涉及之法律見解具有
原則上重要性之理由，同法第四百六十七條、第四百七十條第二
項分別定有明文。而依同法第四百六十八條規定，判決不適用法
規或適用不當者，為違背法令；依同法第四百六十九條規定，判
決有該條所列各款情形之一者，為當然違背法令。是當事人提起
上訴，如合併以同法第四百六十九條及第四百六十九條之一規定
之情形為上訴理由時，其上訴狀或理由書應表明該判決所違背之
法令條項，或有關判例、解釋字號，或成文法以外之習慣或法理
等及其具體內容，暨係依何訴訟資料合於該違背法令之具體事實
，並具體敘述為從事法之續造、確保裁判之一致性或其他所涉及
之法律見解具有原則上重要性之理由。如未依上述方法表明，或
其所表明者與上開法條規定不合時，即難認為已合法表明上訴理
由，其上訴自非合法。本件上訴人對於原判決提起上訴，雖以該
判決有違反經驗法則、不備理由及理由矛盾等違背法令為由，惟
核其上訴理由狀所載內容，仍屬就原審取捨證據、認定事實之職
權行使及其他與判決結果不生影響之理由，指摘原判決不當，並
就原審本於職權之行使所論斷：本件依被上訴人主張之侵權事實
，乃上訴人告知旅遊過程風險及注意安全之保護義務，其自我國
簽訂契約時起至林淑媛下水浮潛時均持續存在，並於我國開始履
行其旅遊契約義務時起，即不作為而持續違反保護義務，我國及
馬來西亞均屬涉外民事法第九條第一項所定之侵權行為地。該侵
權行為地跨及數法域之中，林淑媛及兩造均屬我國人，我國亦係
該契約之簽訂地及履行之開始與結束地，馬來西亞僅係國外旅遊
契約履行過程偶然經過之法域，與本件事實欠缺真實牽連關係，
該侵權行為自仍應適用我國法。又馬來西亞邦喀島旅遊活動既有
浮潛之行程，上訴人甲○○係上訴人鳳凰國際旅行社股份有限公
司（下稱鳳凰公司）指派之領隊，於執行職務時疏未全程注意下
水旅客於水中之動態，為隨時之應變，致未發覺被害人林淑媛（
分別為被上訴人乙○○、丙○○之母，被上訴人己○○之妻，被
上訴人丁○○、戊○○○之女）在水中無動靜之異狀，並於其餘
旅客均上船後始知尚有林淑媛未上船，又於得知林淑媛未與同行
之同事返船時，未確認林淑媛在水中之情況而仍與他人聊天，更
延誤發覺林淑媛溺水之時機，甲○○行為與林淑媛溺水死亡之結
果間確有相當因果關係，甲○○應負過失責任，鳳凰公司依民法
第一百八十八條第一項規定，就被上訴人所受之殯葬費、扶養費
、精神慰撫金等損害，當與之負連帶賠償之責。另林淑媛對損害
之發生與有二分之一之過失責任，扣除保險金及慰問金後，被上
訴人據以請求上訴人連帶給付己○○新台幣（下同）一千零八十
八元（應為「九百零八元」之誤寫、誤算）、乙○○二十六萬九
千零五十五元、丙○○三十八萬二千六百六十二元、丁○○五十
一萬四千六百六十五元及戊○○○六十一萬一千二百三十四元各
本息，即屬正當等情，指摘其為不當，並就原審已論斷說明或與
判決基礎無涉者，泛言謂為違法，而非表明該判決所違背之法令
及其具體內容，暨依訴訟資料合於該違背法令之具體事實，並具
體敘述為從事法之續造、確保裁判之一致性或其他所涉及之法律
見解具有原則上重要性之理由，難認其已合法表明上訴理由。依
首揭說明，應認其上訴為不合法。按判決如有誤寫、誤算或其他
類此之顯然錯誤者，法院得依聲請或依職權以裁定更正之，民事
訴訟法第二百三十二條第一項定有明文。所謂顯然錯誤，係指判
決中所表示者與法院本來之意思不符，其事一見甚明者而言，包
括判決所記之事實與理由有相矛盾之處，凡足生與法院真意相左
之結果者，均得依上開條項規定更正之。本件原判決既於第四頁
列載己○○支出殯葬費「三十七萬五千一百五十元」，核與被上
訴人提出之支付命令聲請狀所載金額及聲證一單據相符（分見一
審促字卷三、九、一○頁），嗣於第十五頁起誤將殯葬費載為「
三十七萬五千五百一十元」，致第十七頁、第十八頁、第十九頁
論述計算賠付己○○之金額及總額有誤，主文諭知給付己○○之
金額亦隨而有誤，各該相關誤寫、誤算之金額，依上說明，即得
依聲請或依職權以裁定更正之，上訴人指己○○殯葬費以三十七
萬五千五百一十元計算有誤一節，核屬原法院依法裁定更正各該
相關主文暨理由金額之問題，其上訴仍不得謂為合法，附此敘明
。
據上論結，本件上訴為不合法。依民事訴訟法第四百八十一條、
第四百四十四條第一項前段、第九十五條、第八十五條第二項，
裁定如主文。
中    華    民    國  九十七  年   十二   月  二十五  日
                      最高法院民事第六庭
                          審判長法官  朱  建  男
                                法官  顏  南  全
                                法官  林  大  洋
                                法官  沈  方  維
                                法官  張  宗  權
      本件正本證明與原本無異
                                      書  記  官
中    華    民    國  九十八  年    一    月    六    日
                                                     Ｒ


司法院資訊處製作；財團法人民間司法改革基金會備份。
